【裁判字號】    97,訴,3254
【裁判日期】    971209
【裁判案由】    違反毒品危害防制條例
【裁判全文】
臺灣彰化地方法院刑事判決              97年度訴字第3254號
公  訴  人  臺灣彰化地方法院檢察署檢察官
被      告  甲○○
                      弄6號
                    （另案於臺灣彰化監獄執行中）
上列被告因違反毒品危害防制條例案件，經檢察官提起公訴（97
年度毒偵字第3893號），因被告於本院準備程序中為有罪之陳述
，本院告知被告簡式審判程序之旨，並聽取當事人之意見後，經
本院合議庭裁定由受命法官獨任進行簡式審判程序，判決如下：
    主  文
甲○○施用第一級毒品，累犯，處有期徒刑拾月，扣案海洛因壹
包（驗餘淨重零點壹壹壹公克）沒收銷燬之；又施用第二級毒品
，累犯，處有期徒刑伍月。應執行有期徒刑壹年壹月，扣案海洛
因壹包（驗餘淨重零點壹壹壹公克）沒收銷燬之。
    事  實
一、甲○○前因施用毒品案件，經本院以91年度員簡字第79號判
    決判處有期徒刑2月確定；又因施用毒品案件，由臺灣彰化
    地方法院檢察署檢察官聲請裁定送強制戒治並提起公訴，強
    制戒治部分於民國92年5 月3 日執行完畢釋放，所涉刑案部
    分，則經本院以91年度訴字第636號判決判處有期徒刑7月確
    定，並與上開罪刑合併定應執行刑為有期徒刑8 月確定，於
    92年6 月29日縮短刑期執行完畢。復因施用第一級毒品案件
    ，經本院以95年度訴字第13號判決判處有期徒刑10月確定，
    嗣經減刑為有期徒刑5月，於96年7月16日縮短刑期執行完畢
    （本案構成累犯）。另因施用毒品案件，經本院以96年度訴
    字第2604號判決判處有期徒刑11月，經臺灣高等法院以97年
    度上訴字第983號判決駁回上訴確定，現正執行中。詎仍不
    知悔改，復分別基於施用第一級毒品海洛因及第二級毒品甲
    基安非他命之犯意，於97年9月18日下午5時許，在其位於彰
    化縣員林鎮○○里○○路之租屋處，以將海洛因摻水稀釋後
    置入針筒內注射之方式，施用海洛因1次，另於同日上午，
    在上址以吸食器施用甲基安非他命1次。嗣於同日晚間7時30
    分許，在彰化縣員林鎮○○路○○街口為警查獲，並扣得其
    所有供施用之海洛因1包（驗餘淨重0.111公克）。
二、案經彰化縣警察局員林分局報告臺灣彰化地方法院檢察署檢
    察官偵查起訴。
    理  由
一、上揭犯罪事實，業據被告甲○○於本院審理中坦承不諱，又
    被告於97年9月18日晚間10時32分許為警查獲後所採集之尿
    液經送檢驗結果，確呈海洛因代謝物嗎啡及甲基安非他命陽
    性反應，有詮昕科技股份有限公司97年10月6日出具之濫用
    藥物尿液檢驗報告、彰化縣警察局員林分局委託檢驗尿液代
    號與真實姓名對照認證單各1紙附卷可稽（附於97年度毒偵
    字第3893號偵查卷第16頁、第31頁）。扣案之白色粉末1包
    經以氣相層析質譜儀分析法鑑驗結果，含海洛因成分，驗餘
    淨重0.111公克，亦有行政院衛生署草屯療養院97年10月1日
    草療鑑字第0970008609號毒品鑑定書1件存卷為憑（見同上
    偵查卷第32頁），足證被告之自白與事實相符。
二、按毒品危害防制條例於92年7月9日修正公布，自93年1月9日
    施行，其中第20條、第23 條將施用毒品之刑事處遇程序，
    區分為「初犯」及「5年內再犯」、「5年後再犯」。依其立
    法理由之說明：「初犯」，經觀察、勒戒或強制戒治後，應
    為不起訴處分或不付審理之裁定；經觀察、勒戒或強制戒治
    執行完畢釋放後，「5年內再犯」者，因其再犯率甚高，原
    實施之觀察、勒戒及強制戒治既已無法收其實效，爰依法追
    訴或裁定交付審理。至於經觀察、勒戒或強制戒治執行完畢
    釋放後，「5年後再犯」者，前所實施之觀察、勒戒或強制
    戒治已足以遮斷其施用毒品之毒癮，為期自新及協助其斷除
    毒癮，仍適用「初犯」規定，先經觀察、勒戒或強制戒治之
    程序。從而依修正後之規定，僅限於「初犯」及「5年後再
    犯」二種情形，始應先經觀察、勒戒或強制戒治程序。倘被
    告於5年內已再犯，經依法追訴處罰，縱其第3次（或第3次
    以上）再度施用毒品之時間，在初犯經觀察、勒戒或強制戒
    治執行完畢釋放5年以後，已不合於「5年後再犯」之規定，
    且因已於「5年內再犯」，顯見其再犯率甚高，原實施觀察
    、勒戒或強制戒治，已無法收其實效，即應依該條例第10條
    處罰（最高法院95年度第7次刑事庭會議決議第2點參照）。
    被告有事實欄所示之施用毒品前科，有臺灣高等法院被告全
    國前案紀錄表存卷可參，足認被告係於強制戒治執行完畢後
    5年內，復因施用第一級毒品犯行而經法院判處罪刑確定後
    ，再為本案施用第一級、第二級毒品之犯行明確，而與毒品
    危害防制條例第20、23條所定之「初犯」或「5年後再犯」
    情形有別，自應依法論科。
三、按海洛因及甲基安非他命為毒品危害防制條例第2 條第2 項
    第1 款、第2 款明定之第一、二級毒品。核被告施用第一級
    毒品海洛因及第二級毒品甲基安非他命之行為，係犯毒品危
    害防制條例第10條第1 項、第2 項之施用第一、二級毒品罪
    。其持有第一、二級毒品之低度行為，為施用之高度行為所
    吸收，不另論罪。被告所犯上開二罪間，犯意各別，行為互
    殊，應予分論併罰。又被告有如事實欄所示之犯罪科刑執行
    情形，有前述臺灣高等法院被告全國前案紀錄表可佐，其於
    有期徒刑執行完畢後5年內，故意再犯本件有期徒刑以上之
    二罪，為累犯，均應依刑法第47條第1項之規定加重其刑。
    爰審酌被告之素行、生活狀況、犯罪之手段、動機、所生危
    害程度及犯後坦承犯行之態度等一切情狀，分別量處如主文
    所示之刑，並定其應執行之刑，以資懲儆。
四、扣案之海洛因1包（驗餘淨重0.111公克）為查獲之第一級毒
    品，且因該海洛因包裝袋與其內之毒品難以完全析離，故該
    海洛因1包不問屬於被告與否，應依毒品危害防制條例第18
    條第1項前段規定沒收銷燬之。
據上論斷，應依刑事訴訟法第273 條之1 第 1 項、第299 條第1
項前段，毒品危害防制條例第10條第1 項、第2 項、第18條第1
項前段，刑法第11條前段、第47條第1項、第51條第5款，判決如
主文。
本案經檢察官林子翔到庭執行職務
中    華    民    國    97    年    12    月    9    日
                  刑事第六庭      法  官  吳佳穎
以上正本證明與原本無異。
如不服本判決應於收受判決後10日內向本院提出上訴書狀，並
應應敘述具體理由。其未敘述上訴理由者，應於上訴期間屆滿
後20日內向本院補提理由書(均須按他造當事人之人數附繕本)
「切勿逕送上級法院」。
中    華    民    國    97    年    12    月    9    日
                                  書記官  黃得翔
附錄本案論罪科刑法條全文：
毒品危害防制條例第10條
施用第一級毒品者，處 6 月以上 5 年以下有期徒刑。
施用第二級毒品者，處 3 年以下有期徒刑。


司法院資訊處製作；財團法人民間司法改革基金會備份。
